臺灣高等法院刑事判決　　　　　　　　　 　　　 九十三年度上訴字第二一八七號
　　上　訴　人
　　即　被　告　乙○○
右上訴人因違反槍砲彈藥刀械管制條例等案件，不服臺灣板橋地方法院九十三年度訴
字第二三一號，中華民國九十三年六月十九日第一審判決（起訴案號：臺灣板橋地方
法院檢察署九十二年度偵字第五○六七號、九十二年度偵字第七九二一號、九十二年
度偵緝字第七六三號），提起上訴，本院判決如左：
    主  文
原判決關於偽造署押及連續行使偽造私文書暨定應執行刑部分均撤銷。
乙○○連續行使偽造私文書，足以生損害於公眾及他人，累犯，處有期徒刑拾壹月。
如附表編號一、二、三、四所示偽造之「甲○○」署押共壹佰玖拾枚，均沒收。其
他上訴駁回。
上開撤銷改判部分與上訴駁回部分（未經許可寄藏可發射子彈具有殺傷力之改造玩具
手槍）定應執行刑有期徒刑壹年拾月，併科罰金新臺幣貳萬元，罰金如易服勞役，以
新臺幣玖佰元即銀元佰元折算壹日，扣案之改造玩具手槍壹枝（含彈匣壹個，槍枝
管制編號0000000000號）、改造子彈貳顆、及如附表編號一、二、三、四
所示偽造之「甲○○」署押共壹佰玖拾參枚，均沒收。
    事  實
一、乙○○明知具有殺傷力之槍砲、子彈未經中央主管機關許可，不得持有、寄藏，
    於九十二年三月三日，因真實姓名不詳自稱「郭永鴻」之成年男子前往臺北縣樹
    林市○○街七四巷二三號六樓一室之乙○○住處，將改造後具有殺傷力之仿ＦＮ
    廠半自動玩具手槍一枝（含彈匣一個，槍枝管制編號0000000000號）
    及改造子彈三顆交予乙○○代為保管，乙○○即基於寄藏槍彈之犯意，未經許可
    寄藏上開改造玩具手槍及子彈。嗣於九十二年三月四日上午八時許，在前開住處
    ，為警查獲，並扣得具有殺傷力之改造玩具手槍一枝（含彈匣一個，槍枝管制編
    號0000000000號）及改造子彈三顆。
二、乙○○曾於八十六年間因違反麻醉藥品管理條例案件，經臺灣板橋地方法院判處
    有期徒刑三月，並於八十六年十一月六日易科罰金執行完畢，竟不知悔改，為逃
    避刑事訴追，竟基於偽造署押及行使偽造私文書之概括犯意，先後於(1)九十一年
    九月六日下午四時許，在臺北縣板橋市○○路○段一六○巷二十五弄二號七樓，
    因違反毒品危害防制條例經警查獲，(2)九十一年十一月二十九日晚上十時許，在
    桃園縣龜山鄉○○路○段五十巷十弄二之一號，因違反毒品危害防制條例經警查
    獲，(3)九十二年一月八日晚上十時三十分許，在桃園縣龜山鄉○○路○段一六一
    之一號二十二樓之二，因違反毒品危害防制條例經警查獲，(4)九十二年三月四日
    上午七時二十分許，在臺北縣新莊市○○路一○○號二樓「超速王網咖」，因違
    反毒品危害防制條例經警查獲，即冒用其妹甲○○名義，連續於各該四件之刑事
    訴訟案件中即如附表所示時間、地點，以「甲○○」名義應訊，接續偽造如附表
    所示之「甲○○」之簽名及指印等署押，並連續於如附表編號二、三、四所示時
    間、地點偽造以甲○○名義所立具表示自願同意接受臺北縣政府警察局新莊分局
    人員對其本人身體及住居處所執行搜索及向檢察官聲請儘速開庭意思之如附表編
    號二、三、四所示自願受搜索同意書及如附表編號四所示之「九十二年度聲羈字
    第一二九號聲請狀」、「九十二年度聲羈字第三九號聲請狀」等私文書，交付予
    警察及承辦檢察官而行使之，使甲○○本人受有刑事訴追之危險及影響司法機關
    犯罪偵查之正確性，均足以生損害於甲○○及司法機關。嗣經臺北縣政府警察局
    板橋分局沙崙派出所於九十一年九月六日下午六時許，在臺北縣板橋市○○路一
    六○巷二十五弄二號七樓查獲乙○○後，將其冒用「甲○○」名義應訊所按捺存
    檔之指紋卡送內政部警政署刑事警察局比對結果，始查悉上情。
三、案經臺北縣政府警察局板橋分局及新莊分局報請暨臺北縣政府警察局新莊分局報
    請臺灣桃園地方法院檢察署呈請臺灣高等法院檢察署核令移轉臺灣板橋地方法院
    檢察署檢察官偵查起訴。
    理  由
一、訊據上訴人即被告乙○○固不否認於其住處被查獲前揭手槍及子彈之情，惟矢口
    否認有寄藏所查扣改造玩具手槍及改造子彈之犯行，辯稱：查獲前天晚上有一位
    在網咖認識之朋友來伊住處吸毒，他說他出去買東西，所以將一個袋子借放在伊
    家，他出去沒多久警察就來了，伊也不知道袋子內是何物，槍如何來伊不知情云
    云，經查：
  (一)關於前開寄藏槍彈事實，有查獲之改造玩具手槍一枝（含彈匣一個）及改造子彈
    三顆扣案足資佐證。而扣案之前開槍彈經送鑑定結果，該扣案手槍一枝（含彈匣
    一個，槍枝管制制編號0000000000號），係由仿ＦＮ廠半自動手槍製
    造之金屬玩具手槍換裝土造金屬槍管改造而成之改造手槍，機械性能良好，可擊
    發適用之子彈，認具殺傷力，而該扣案之改造子彈三顆，均係由玩具槍用金屬彈
    殼加裝土造金屬彈頭組合而成之改造子彈，可擊發，認具有殺傷力，有內政部警
    政署刑事警察局九十二年五月十九日刑鑑字第○九二○○三八二二七號槍彈鑑定
    書乙紙附於偵查卷可憑（見臺灣板橋地方法院檢察署九十二年度偵字第五○六七
    號卷第八六頁以下），又上開改造玩具手槍及改造子彈係警方於九十二年三月四
    日上午八時許，在被告位於臺北縣樹林市○○街七十四巷二十三號六樓一室住處
    之床頭櫃下一只鐵罐內所查獲，而鐵罐內之槍彈並用布加以包裹等情，亦據證人
    即臺北縣政府警察局新莊分局警員李宏貞於原審證述綦詳，則本件所實際查扣槍
    彈之藏放位置顯與被告辯稱係在朋友借放之袋子內云云互有出入，並參諸該扣案
    槍彈係經以布包裹後，藏放於鐵罐內，再置放於床頭櫃下加以隱匿藏放等情，如
    此慎重方式，被告對於其床頭櫃下之鐵罐內所藏放物品為具殺傷力之改造玩具手
    槍及改造子彈，應當知情，是被告所辯不知受寄何物云云，顯係飾卸之詞，委無
    足取。
  (二)關於前開假冒甲○○名義應訊，偽造署押及行使偽造私文書部分，迭據被告乙○
    ○於原審及本院坦承不諱，核與證人詹烔平及甲○○於警詢及偵查時指證情節相
    符，並有如附表所示文件附卷可稽，而被告冒用「甲○○」之名應訊時所捺之指
    印，經送往內政部警政署刑事警察局鑑驗比對結果，與該局檔存乙○○指紋卡之
    指紋相符，有該局九十一年十月二十一日刑紋字第○九一○二八九三三二號函在
    卷可憑（見臺灣板橋地方法院檢察署九十二年度偵字第二二六五號卷第十二頁）
    。是被告就上開事實之自白，與事實相符，應堪採信。
  (三)綜上，本件事證已臻明確，被告犯行堪以認定，應予依法論處。
二、按寄藏之受人委託代為保管，其保管本身，亦屬持有，不過此之持有係受寄之當
    然結果，法律上自僅就寄藏行為為包括之評價，不另就持有手槍及子彈論罪，最
    高法院七十四年度台上字第三四○○號著有判例。核被告乙○○於事實一所為，
    係犯槍砲彈藥刀械管制條例第十一條第四項之未經許可寄藏具有殺傷力改造玩具
    手槍罪及同條例第十二條第四項之未經許可寄藏具有殺傷力子彈罪；公訴人雖認
    被告係犯槍砲彈藥刀械管制條例第十一條第四項之未經許可持有槍枝罪嫌及同條
    例第十二條第四項之未經許可持有子彈罪嫌，惟被告並非僅單純持有扣案之改造
    玩具手槍及改造子彈，已如前述，而檢察官所起訴被告持有具殺傷力之改造玩具
    手槍及子彈行為，為被告所犯寄藏槍彈之當然結果，有實質上一罪之關係，本院
    自得併予審究，且不生變更起訴法條問題，併此敘明。又被告以一寄藏行為同時
    觸犯上開二罪名，為想像競合犯，應依刑法第五十五條之規定，從較重之同條例
    第十一條第四項未經許可寄藏具有殺傷力改造玩具手槍罪論處。
三、被告乙○○於事實二所為之行為，其在如附表編號一、二、三、四所為偽造甲○
    ○之簽名及指印，係犯刑法第二百十七條之偽造署押罪；其在如附表編號二、三
    、四所偽造甲○○名義之文書，復提出該等文書交付予警員及承辦檢察官，係犯
    刑法第二百十六條、第二百十條之行使偽造私文書罪。又被告冒用「甲○○」名
    義並偽造「甲○○」之簽名及指印，出具於如附表編號二、三、四所示之自願受
    搜索同意書及如附表編號四所示之「九十二年度聲羈字第一二九號聲請狀」、「
    九十二年度聲羈字第三九號聲請狀」，表示自願同意接受臺北縣政府警察局新莊
    分局人員對其本人身體及住居處所執行搜索及向檢察官聲請儘速開庭之意思，提
    出交付予警員及承辦檢察官，顯然於該等文書之內容有所主張，足以生損害於甲
    ○○及影響司法機關犯罪偵查之正確性，應成立行使偽造私文書罪，至於被告於
    附表所示之逮捕通知書上偽造「甲○○」之簽名及指印，因逮捕通知書純係員警
    為證明確依提審法之規定而為，是被告在上開逮捕通知書偽造「甲○○」之簽名
    及指印，並無任何表明為文書之意，應僅成立偽造署押罪。另按偽造文書後復持
    以行使，其偽造之低度行為固為行使之高度行為所吸收，惟其後又有偽造行為，
    但未行使時，先前之行使行為不能直接吸收以後之第二次偽造行為；其先後二次
    偽造行為，如係基於概括犯意為之，自應先依連續犯以一罪論後，再與行使行為
    論以吸收關係，方為合法（最高法院八十七年度台上字第二七八六號裁判意旨參
    照）。查被告前開各於如附表編號一、二、三、四之同一刑事訴訟程序之數個階
    段所為之偽造署押行為，各以單一犯意，先後多次冒「甲○○」之名應訊，並於
    各該時間、地點偽造署押之行為，均屬一貫犯意接續多次之單一偽造署押犯行，
    及其於如附表編號一、二、三、四之接續偽造署押行為，並包括於如附表編號二
    、三、四之自願搜索同意書、「九十二年度聲羈字第一二九號聲請狀」及「九十
    二年度聲羈字第三九號聲請狀」內之偽造署押部分，時間緊接，犯罪構成要件相
    同，顯係基於概括犯意反覆為之，應依刑法第五十六條連續犯之規定，論以刑法
    第二百十七條偽造署押罪之連續犯；於事實二之如附表編號二、三、四所為偽造
    甲○○名義之文書，復提出該等文書交付予警員及承辦檢察官，該等行為間，時
    間緊接，犯罪構成要件相同，顯係基於概括犯意反覆為之，應依刑法第五十六條
    連續犯之規定，論以刑法法第二百十六條、第二百十條之行使偽造私文書罪之連
    續犯。被告前開連續偽造署押之行為，屬各該偽造該等私文書之部分行為，而被
    告連續偽造私文書之低度行為，為行使之高度行為所吸收，均不論罪。公訴旨認
    被告於如附表編號二、三、四所為應依刑法第二百十七條偽造署押罪處斷，尚有
    未洽，起訴法條應予變更。被告先後多次行使偽造私文書，時間密接，犯罪構成
    要件相同，顯係基於概括犯意反覆為之，應論以連續犯，並加重其刑。又按連續
    犯既以行為人有概括之犯意為其要件，而概括犯意出於行為人最初行為之時之意
    識，因之應以最初行為時為準，行為人最初行為之時合於累犯之規定，即應論以
    累犯。查被告曾於八十六年間因違反麻醉藥品管理條例案件，經原審法院判處有
    期徒刑三月，如易科罰金以三百元折算一日確定，於八十六年十一月六日易科罰
    金執行完畢，有本院被告全國前案紀錄表在卷足憑，其於五年之內即於九十一年
    九月六日起，再犯有期徒刑以上之行使偽造私文書罪，應依刑法第四十七條之規
    定論以累犯，並遞加重其刑。被告前開所犯槍砲彈藥刀械管制條例第十一條第四
    項之未經許可寄藏具有殺傷力改造玩具手槍罪、連續行使偽造私文書罪間，犯意
    各別，行為互殊，應予分論併罰。
四、原審對被告予以論罪科刑，固非無見，惟原判決認被告所犯偽造署押罪（即如附
    表編號一部分）未認屬偽造文書之部分行為，應不予論罪，竟予以論罪，並認與
    行使偽造私文書罪間，犯意各別，行為互殊，應予分論併罰，復未論以累犯加重
    其刑，即有未合，被告上訴意旨指摘原判決就此部分不當，為有理由，自應由本
    院就關於偽造署押及行使偽造私文書部分暨定執行刑部分撤銷改判。爰審酌被告
    冒用「甲○○」名義多次應訊，並行使偽造私文書，足生損害於甲○○及司法機
    關偵查犯罪之正確性，暨被告犯罪之動機、手段及犯罪後之態度等一切情狀，量
    處有期徒刑十一月。如附表編號一至四所示偽造之「甲○○」署押，共一百九十
    三枚，均應依刑法第二百十九條沒收。至前開自願搜索同意書共四份、「九十二
    年度聲羈字第一二九號聲請狀」、「九十二年度聲羈字第三九號聲請狀」，因已
    移轉予司法機關附卷，爰不予宣告沒收。
五、被告違反槍砲彈藥刀械管制條例部分，原審以被告所犯事證明確，適用槍砲彈藥
    刀械管制條例第十一條第四項、第十二條第四項、刑法第五十五條，判處被告有
    期徒刑一年二月，併科罰金新台幣二萬元，諭知罰金易服勞役之折算標準，及沒
    收改造之槍彈，其認事用法經核並無不合，所量之刑亦稱允適，被告上訴意旨仍
    執前詞，否認犯罪，核無理由，此部分之上訴應予駁回，並與前開論罪科刑部分
    定其應執行刑。
據上論斷，應依刑事訴訟法第三百六十九條第一項前段、第三百六十四條、第三百六
十八條、第二百九十九條第一項前段，刑法第十一條前段第五十六條、第二百十六
條、第二百十條、第二百十七條、第二百十九條、第五十五條、第五十一條第五款、
第四十七條、第四十二條第三項，罰金罰鍰提高標準條例第二條，現行法規所定貨幣
單位折算新臺幣條例第二條，判決如主文。
本案經檢察官陳明光到庭執行職務。
中　　　華　　　民　　　國　　九十三　　年　　 十一 　　月　　 十六 　　日
                              臺灣高等法院刑事第二十庭
                                  審判長法  官  趙　功  恆
                                        法  官  鄧  振  球
                                        法  官  李  春  地
右正本證明與原本無異。
如不服本判決，應於收受送達後十日內向本院提出上訴書狀，其未敘述上訴之理由者
並得於提起上訴後十日內向本院補提理由書（均須按他造當事人之人數附繕本）。
                                        書記官  柳  秋  月
中　　　華　　　民　　　國　　九十三　　年　　 十一 　　月　　 十九 　　日
附錄：本案論罪科刑法條全文
槍砲彈藥刀械管制條例第十一條
未經許可，製造、販賣或運輸第四條第一項第一款所稱其他可發射金屬或子彈具有殺
傷力之各式槍砲者，處五年以上有期徒刑，併科新臺幣一千萬元以下罰金。
未經許可，轉讓、出租或出借前項所列槍砲者，處三年以上十年以下有期徒刑，併科
新臺幣七百萬元以下罰金。
意圖供自己或他人犯罪之用，而犯前二項之罪者，處無期徒刑或七年以上有期徒刑，
併科新臺幣一千萬元以下罰金。
未經許可，持有、寄藏或意圖販賣而陳列第一項所列槍砲者，處一年以上七年以下有
期徒刑，併科新臺幣七百萬元以下罰金。
第一項至第三項之未遂犯罰之。
中華民國刑法第二百一十六條
(行使偽造變造或登載不實之文書罪)
行使第二百十條至第二百十五條之文書者，依偽造、變造文書或登載不實事項或使登
載不實事項之規定處斷。
中華民國刑法第二百一十條
(偽造變造私文書罪)
偽造、變造私文書，足以生損害於公眾或他人者，處五年以下有期徒刑。
